臺灣板橋地方法院刑事判決　　　　　　　　　　　　　九十一年度訴字第四六八號
　　公　訴　人　臺灣板橋地方法院檢察署檢察官
　　被　　　告　甲○○
　　　　　　　　丙○○
右列被告因洗錢防制法案件，經檢察官提起公訴（九十年度偵字第一○八六號），本
院判決如左：
    主      文
甲○○幫助洗錢，處有期徒刑貳月，如易科罰金，以參佰元折算壹日。緩刑參年。所
得財物新臺幣參萬元沒收，如全部或一部不能沒收時，追徵其價額或以其他財產抵償
。
丙○○部分公訴不受理。
    事      實
一、甲○○為增加收入，以減輕家計負擔，於民國八十九年五月間某日，見報紙刊登
    廣告「徵當舖小弟，月薪新臺幣（下同）三萬元」，經前往應徵，由三十餘歲綽
    號「阿山」（真實姓名不詳）之成年男子告知其所經營者乃地下錢莊之屬，工作
    內容僅需提供自己具名設立之銀行或郵局存款帳戶以供其使用，及負責提款，報
    酬為月薪三萬元，甲○○聞可藉由提供帳戶以換取報酬，並能預見提供自己帳戶
    予他人使用，可能幫助他人掩飾或隱匿重大犯罪所得之財物，竟仍不違其本意，
    而基於幫助洗錢之犯意，於八十九年五月九日（起訴書漏載之，應予更正），至
    臺北國際商業銀行（下稱臺北商銀）員山分行開立帳號00000000000
    00號之帳戶（起訴書誤載為0000000000000000號，但該前三
    碼○五一實係銀行編號，而非客戶帳號，起訴書誤以為均屬客戶編號，應予更正
    ），並於帳戶開設後，將帳戶之存摺、提款卡及私章等交予「阿山」保管，俟「
    阿山」以電話通知並交付提款卡及提款密碼，即依指示前往自動提款機為「阿山
    」提款，甲○○以此方式幫助綽號「阿山」之成年男子等人之犯罪集團取得及掩
    飾常業詐欺犯行所得財物（「阿山」等人之犯罪集團係基於常業詐欺之犯意，在
    報紙上刊登代辦信用貸款之廣告，誘使急需金錢之不特定人依廣告內容與之聯絡
    ，詐騙被害人匯交代辦信用貸款手續費至甲○○所提供之銀行帳戶，甲○○受僱
    提供帳戶供用，計領得三萬元薪資報酬）；乙○○需款孔急，於八十九年十一月
    十六日見前開報紙廣告後，即以電話與自稱「謝代書」真實姓名年籍不詳成年男
    子聯繫，並依指示匯出十一萬零二百元，其中三萬三千二百元即於八十九年十一
    月十六日匯至甲○○前開臺北商銀0000000000000號帳戶內，嗣因
    遲遲不見辦理信用貸款程序進行，復聯繫無著，始知受騙。
二、案經乙○○訴請臺北縣政府警察局土城分局報請臺灣板橋地方法院檢察署檢察官
    偵查起訴。
    理      由
甲、被告甲○○部分：
一、右揭事實，業據被告甲○○於本院審理時，坦承不諱，核與被害人乙○○之指訴
    相符，且有臺北商銀員山分行提供之甲○○開戶資料、存提款明細表及臺北商銀
    自動櫃員機交易明細表等存卷可資佐證，應可信實，綜上事證明確，被告犯行堪
    予認定。
二、被告甲○○將其金融機構帳戶連同存摺、印章及提款卡提供予該「阿山」者等人
    使用，幫助常業詐欺之行為人等為掩飾因自己重大犯罪所得財物之行為，核其所
    為，係犯洗錢防制法第九條第一項之幫助洗錢罪。被告係幫助該「阿山」者之犯
    罪集團就渠等常業詐欺之重大犯罪所得為洗錢犯行，係幫助犯，是依刑法第三十
    條第二項規定，按正犯之刑減輕之。又被告於審理中自白，應依洗錢防制法第九
    條第四項後段規定遞予減輕其刑。公訴人認被告申設幫助洗錢之帳戶除臺北商銀
    員山分行帳號0000000000000號帳戶外，尚有其他不詳銀行帳戶，
    固非無見，惟遍閱全案卷證，除被告於警訊之自白外，查無其他事證足認被告猶
    於何銀行申設何帳戶以供幫助洗錢之用，自不能單以該部分無擔保之自白作為認
    定被告尚有其他供幫助洗錢帳戶之唯一論據，茲以公訴人認此部分犯嫌與前開經
    證明之犯行間，有實質上一罪關係，即不另為無罪之諭知，附此敘明。爰審酌被
    告正值青壯，竟因貪圖私利而提供帳戶幫助洗錢，既助長他人犯罪，又增加查緝
    困難，危害財產安全及社會穩定，應予非難，兼衡其乃為減輕家計負擔，一時失
    慮而為本件犯行，其犯罪手段亦非暴戾，及犯罪後終能供認無隱，態度良好等一
    切情狀，量處如主文所示之刑。又被告行為後，原刑法第四十一條之規定：「犯
    最重本刑為三年以下有期徒刑之刑之罪，而受六月以下有期徒刑或拘役之宣告，
    因身體、教育、職業或家庭之關係或其他正當事由，執行顯有困難者，得以一元
    以上三元以下折算一日，易科罰金。」，已於九十年一月四日經修正為刑法第四
    十一條第一項，該規定為：「犯最重本刑為五年以下有期徒刑之刑之罪，而受六
    月以下有期徒刑或拘役之宣告，因身體、教育、職業或家庭之關係或其他正當事
    由，執行顯有困難者，得以一元以上三元以下折算一日，易科罰金。但確因不執
    行所宣告之刑，難收矯正之效，或難以維持法秩序者，不在此限。」，並於同年
    月十日經總統公布施行，經新舊法比較結果，以新法有利於被告，應依刑法第二
    條第一項前段適用裁判時之法律，依修正後刑法第四十一條第一項前段之規定諭
    知易科罰金之折算標準，以示懲儆。末查被告前未曾受有期徒刑以上刑之宣告，
    此有臺灣高等法院檢察署刑案紀錄簡覆表及臺灣高等法院被告全國前案紀錄表各
    一份在卷可憑，其因家計致罹刑章，犯後已有悔意，歷此偵審程序及科刑判決之
    教訓後，當知所警惕，信無再犯之虞，故本院認前開對其宣告之刑，以暫不執行
    為適當，併宣告緩刑三年，以啟自新。
三、被告提供前開帳戶幫助洗錢，得款三萬元，此據被告於警訊中供明（見偵查卷第
    三頁反面），應依洗錢防制法第十二條規定沒收之，如全部或一部不能沒收時，
    追徵其價額或以其他財產抵償之。
乙、被告丙○○部分：
一、公訴意旨另略以：被告丙○○於八十九年五月間，見報紙刊登廣告「徵當舖小弟
    ，月薪新臺幣三萬元」，經前往應徵，由「阿山」告知其所經營者乃地下錢莊，
    工作內容僅需提供自己具名設立之銀行或郵局存款帳戶供公司使用並負責提款，
    雙方約定月薪三萬元；「阿山」實以代辦信用貸款之報紙廣告為詞，誘使急需金
    錢之不特定人依報紙廣告聯絡後，詐騙被害人匯交手續費至丙○○所提供之銀行
    、郵局等帳戶，掩飾其因自己犯常業詐欺之重大犯罪所得財物；而丙○○能預見
    其提供帳戶予不相識之人使用，可能幫助綽號「阿山」成年男子之犯罪集團掩飾
    其自已重大犯罪所得財物，竟仍不違其本意，而基於幫助之犯意，丙○○開立臺
    北商銀帳號0000000000000、郵局帳號000000000000
    00號帳戶及其它不詳銀行帳戶供公司使用，並將帳戶之存摺、提款卡及私章交
    予公司保管，以電話等候「阿山」通知，並交付提款卡及提款密碼，前往自動提
    款機將付款人匯入之手續費提領後繳給綽號「阿山」之成年男子即可，丙○○因
    而以此方式幫助「阿山」等犯罪集團於為常業詐欺犯行時，掩飾其因重大犯罪所
    得之財物；嗣有乙○○需款孔急，乃於同年十一月十六日見報紙廣告後即以電話
    與自稱「謝代書」真實姓名年籍不詳之成年男子聯繫，並依指示分別於（一）同
    日匯款三萬三千二百元入甲○○臺北商銀0000000000000號帳戶，
    （二）同日匯款一萬元入丙○○郵局00000000000000號帳戶；（
    三）同年月十七日匯款五萬元入丙○○臺北商銀0000000000000號
    之帳戶內；（四）同月十七日匯款一萬元入丙○○前開郵局帳戶內；（五）同月
    十七日匯款七千元入李宗翰（已據檢察官處分不起訴）遭人冒用之000000
    00000000郵局帳戶內；共計匯款十一萬零二百元，惟未見辦理信用貸款
    程序進行，且無從聯繫，始知受騙，因認被告丙○○亦涉幫助洗錢罪嫌等語。
二、按已經提起公訴或自訴之案件，在同一法院重行起訴者，應諭知不受理之判決，
    並得不經言詞辯論為之，刑事訴訟法第三百零三條第二款、第三百零七條分別定
    有明文。
三、查本件被告丙○○被訴自民國八十九年五、六月間起至八十九年十二月一日止，
    開設二十餘帳戶供「阿三」、「阿富」、「主任」等常業詐欺、常業重利犯罪集
    團使用，涉犯幫助洗錢罪嫌，業經臺灣板橋地方法院檢察署檢察官於九十年十二
    月二十八日提起公訴，於九十一年一月二十三日繫屬於本院，有臺灣板橋地方法
    院檢察署檢察官九十年度偵緝字第七一八號起訴書、臺灣高等法院被告全國前案
    紀錄表及臺灣高等法院檢察署刑案紀錄簡覆表等存卷可稽；公訴人於九十一年一
    月十八日就與之有一罪關係之同一案件，向本院重行起訴（繫屬日期：九十一年
    三月六日），依照上開說明，爰不經言詞辯論，逕為諭知不受理之判決。
據上論結，應依刑事訴訟法第二百九十九條第一項前段、第三百零三條第二款、第三
百零七條，洗錢防制法第九條第一項、第四項後段、第十二條，刑法第二條第一項前
段、第十一條前段、第三十條第二項、第四十一條第一項前段、第七十四條第一款，
罰金罰鍰提高標準條例第二條，判決如主文。
本案經檢察官顏世翠到庭執行職務。
中      華      民      國    九十一    年      四      月     十八     日
                                      臺灣板橋地方法院刑事第六庭
                                          法  官  蔡  新  毅
右正本證明與原本無異。
如不服本判決，應於判決送達後十日內向本院提出上訴狀
                                          書記官  謝  麗  秋
中      華      民      國    九十一    年      四      月     十八     日
※附錄本案所犯法條全文※
洗錢防制法第九條：
洗錢者，處五年以下有期徒刑，得併科新臺幣三百萬元以下罰金。
以犯前項之罪為常業者，處一年以上七年以下有期徒刑，併科新臺幣一百萬元以上一
千萬元以下罰金。
法人之代表人、法人或自然人之代理人、受雇人或其他從業人員，因執行業務犯前二
項之罪者，除處罰行為人外，對該法人或自然人並科以各該項所定之罰金。但法人之
代表人或自然人對於犯罪之發生，已盡力為防止行為者，不在此限。
犯前三項之罪，於犯罪後六個月內自首者，免除其刑；逾六個月者，減輕或免除其刑
；在偵查或審判中自白者，減輕其刑。
